臺北高等行政法院裁定　　　　　　　　　　　　　　九十二年度訴字第一七六二號
　　原　　　告　甲○○
　　被　　　告　國防部陸軍總司令部
　　代　表　人　霍守業（總司令）住同右
　　　　　　　　　　　　　　　.
右當事人間因年資事件，原告對於被告遲不為行政處分，提起行政訴訟，本院裁定如
左：
    主  文
原告之訴駁回。
訴訟費用由原告負擔。
    理  由
一、按人民因中央或地方機關對其依法申請之案件，於法令所定期間內應作為而不作
    為，認為其權利或法律上利益受損害者，經依訴願程序後，得向高等行政法院提
    起請求該機關應為行政處分或應為特定內容之行政處分之訴訟；又人民因中央或
    地方機關對其依法申請之案件，予以駁回，認為其權利或法律上利益受損害者，
    經依訴願程序後，得向高等行政法院提起請求該機關應為行政處分或應為特定內
    容之行政處分之訴訟；行政訴訟法第五條定有明文。故知提起請求應為行政處分
    之訴訟（學者稱其為課以義務訴訟），須以經過訴願為前提，其未經過訴願程序
    ，遽行提起行政訴訟，即非法之所許。
二、本件原告於民國（下同）八十八年一月十四日向被告申請發給軍職年資證明；立
    法委員蕭金蘭亦於八十八年二月八日函請被告辦理。被告以原告於四十八年九月
    一日辦理停職例退，案屬國防部人事參謀次長室所管，乃以八十八年二月二十六
    日信守字第○三四八一號簡便行文表移送國防部人事參謀次長室。案經國防部
    人事參謀次長室以八十八年三月十七日易曰字第四七三九號書函復立法委員蕭
    金蘭並副知原告，略以原告奉該部（四八）軍軌字第六一九七號令核定於四十八
    年九月一日以陸軍准尉無軍職軍官停職例退，支領資助金在案，所請發給士官年
    資證明，實難辦理等語。原告再向國防部人事參謀次長室陳情，該部以八十八年
    四月十三日易日字第七一七○號函復以所詢事項業經該室以八十八年三月十七
    日易日字第四七三九號書函副知原告在案等語。故原告以不服被告八十八年二
    月二十六日信守字第○三四八一號簡便行文表、國防部人事參謀次長室八十八
    年三月十七日易日字第四七三九號函，提起訴願，遭國防部決定駁回，又提起
    再訴願，案經行政院撤銷原訴願決定，由原決定機關另為適法之決定；國防部遂
    依上開再訴願決定意旨，撤銷原處分，由權責機關另為適法之處分；被告因此分
    別於八十九年十一月八日（八九）信守字第二九三五六號函及八十九年十一月二
    十七日（八九）信守字第三○八六三號函否准核予被告士官年資證明。原告不服
    ，提起訴願，遭國防部略以被告以民國七十九年十月十六日（七九）烘部字第一
    九一○八號函覆銓敘部時，已否准原告所請，原告未於當時法定期間內提起訴願
    ，則該處分已經確定，原告不應再事爭執等語，而為訴願不受理之決定。原告猶
    不服，向本院提起行政訴訟，經本院審理，以原告提起訴願未逾法定期間，訴願
    決定機關從程序上駁回其訴願有誤，而以九十年度訴字第三九五二號判決訴願決
    定撤銷，著由訴願決定機關國防部就原告不服陸軍總司令部八十九年十一月二十
    七日（八九）信守字第三○八六三號函所為實質內容予以審查，另為適法之決定
    。原訴願決定機關國防部爰遵照本院上開判決意旨，以九十一年十二月二十三日
    九十一年鎔鉑訴字第一八○號訴願決定書，將原處分撤銷，著由原處分機關即被
    告於收受決定書之次日起二個月內另為適法之處分。茲原告以被告迄今仍置之不
    理為由，向本院提起行政訴訟，請求判決被告應發給原告未支領士官退除役金之
    軍職年資證明，並賠償原告之損害等語。
三、經查，國防部九十一年十二月二十三日九十一年鎔鉑訴字第一八○號訴願決定，
    係將原處分撤銷，由原處分機關即被告於收受決定書之次日起二個月內另為適法
    之處分；惟本件據被告答辯稱，該部業已遵照上開訴願決定意旨，以九十二年一
    月十日鄭樸字第○九二○○○○七五○函覆原告，請其檢附相關證件，由銓敘部
    轉請被告辦理復審作業在案，並提出上開函文影本為證，是原告訴稱被告迄未依
    照國防部之上開訴願決定辦理，與事實不符，原告對被告上開覆函如有不服，可
    依法提起訴願；退步言之，原告如認為被告仍未依訴願決定意旨處理，應作為而
    不作為，依首揭規定，仍應經過訴願程序後，始得提起行政訴訟。茲原告未證明
    其已提起訴願，即逕行提起本件行政訴訟，自非法之所許，其訴應予以駁回。
四、依行政訴訟法第一百零七條第一項第十款、第一百零四條、民事訴訟法第九十五
    條、第七十八條，裁定如主文。
中　　　華　　　民　　　國　　九十三　　年　　　三　　　月　　三十一　　日
                           臺 北 高 等 行 政 法 院  第一庭
           　　　　　　　　　　　　　　　　　審判長 法　官  徐瑞晃
           　　　　　　　　　　　　　　　　　　　　 法　官  蕭惠芳
           　　　　　　　　　　　　　　　　　　　　 法　官  李得灶
右為正本係照原本作成。
如不服本裁定，應於送達後十日內向本院提出抗告狀（須按他造人數附繕本）。
中　　　華　　　民　　　國　　九十三　　年　　　四　　　月　　　八　　　日
                                                    書記官  陳清容
